【裁判字號】    90,交聲,25
【裁判日期】    900831
【裁判案由】    違反道路交通管理處罰條例聲明異議
【裁判全文】
臺灣雲林地方法院交通事件裁定                        九十年度交聲字第二五號
    原處分機關  交通部公路局嘉義區監理所雲林監理站
    受 處分 人  甲○○
    即 異議 人
右列受處分人因違反道路交通管理處罰條例案件，對於交通部公路局嘉義區監理所雲
林監理站中華民國九十年六月四日所為之處分（原處分案號：雲監五字第裁七二－Ａ
ＢＡ七○四三七三號），聲明異議，本院裁定如左：
        主  文
原處分撤銷。
甲○○汽車駕駛人，裝用測速雷達器，處銀元肆佰元（即新台幣壹仟貳佰元）。扣案
感應器壹只沒入之，並記違規點數壹點。又裝用測速雷達感應器應歸責於汽車所有人
，並吊扣車牌ＳＯ－六六六九號自用小客車汽車牌照壹個月。
        理  由
一、聲明異議意旨略以：異議人即受處分人甲○○於民國下同九十年四月十八日，在
    台北市○○○路及敦化北路交岔路口，經警臨檢發現異議人所有之接收器，即予
    告發，經異議人告知員警被查扣物並非測速器，僅為一般之接收器，意在提醒自
    己開車至陌生路段，可以依時速限制規定行駛，然員警均置之不理，逕予開單舉
    發並查扣接收器；惟按有關測速雷達感應器，依立法院第一屆第七十七會期第二
    十次會議議案關係文書所示，係指「能偵知警察雷達測速之訊號」者而言，本案
    被查扣物並無此功能，而僅是接收業者所設置之發訊器，所發射電波之接收器，
    請求撤銷原處分，發回查扣物云云。
二、按汽車駕駛人，裝用測速雷達感應器者，處銀元四百元以上八百元以下（即新台
    幣【下同】一仟二百元以上二千四百元以下）罰鍰，其感應器沒入之；又前項行
    為，如應歸責於汽車所有人者，並吊扣其汽車牌照一個月；再汽車駕駛人，駕駛
    汽車違反道路交通管理條例第四十條第一項規定者，除應依該條所規定之罰鍰處
    罰外，並記違規點數一點，道路交通管理處罰條例第四十條第一項、第二項，第
    六十三條第一項第一款定有明文。
三、經查：
  （一）道路交通管理處罰條例第四十條第一項之所以對裝用測速雷達感應器之汽車
        駕駛人予以規範並處罰，考其立法意旨無非乃以汽車如裝用測速雷達之偵測
        器，因其能預先偵知警察雷達測速之訊號，及時降低行速，以逃避交通稽查
        人員之取締，故於無雷達測速稽查之處，得以安心高速行駛，恣意違規超速
        而不虞取締，對交通安全之危害殊甚，故法方對於汽車上裝用測速雷達感應
        器者加以處罰（道路交通管理處罰條例第四十條之立法理由書參照）。是如
        汽車所有人所裝置之電子設備具有「偵測感應」，得知交通警政機關為偵測
        駕駛人行車速度所裝設之雷達測速器處所之功能，而使違規超速者，能於該
        路段減速達逃避取締目的之器具，即為條文所指「測速雷達感應器」，至於
        該器具或因廠商設計方法有別，但均不因其係採「直接」、「間接」方式偵
        測感應測速雷達，而改變其具感應偵測雷達測速性質之事實（交通部八十六
        年十月七日交路八六字第○四六三六五號函參照）。
  （二）本件受處分人於九十年四月十八日駕駛其所有之車號ＳＯ－六六六九號自小
        客車，沿台北市○○○路（由西往東方向）行駛，行經民權東路與敦化北路
        交岔路口時，為台北市政府警察局松山分局交通分隊執勤員警陳孟珓攔停檢
        查，發現受處分人車內裝置「接收器」，且插電使用中之事實，業經受處分
        人坦承在卷，並有台北市政府警察局舉發違反道路交通管理事件通知單影本
        一件在卷可資佐證。
  （三）受處分人雖辯稱：該被查扣之「接收器」僅是接收業者所設置之發訊器，所
        發射電波之接收器，為一般之接收器，意在提醒自己開車至陌生路段，可以
        依時速限制規定行駛云云。惟按立法院第一屆第七十七會期第二十次會議議
        案關係文書，並未特別排除「間接」方式偵測感應測速雷達，事後交通部復
        作補充解釋，顯然立法目的應無論「直接」、「間接」方式偵測感應測速雷
        達均屬道路交通管理處罰條例第四十條第一項之「測速雷達感應器」。是本
        件受處分人所裝設之「接收器」，既係受處人向業者購買，接收業者所設置
        之發訊器所發射之電波，而使違規超速者，能於該路段減速達逃避取締之器
        具，則不因其採「直接」或「間接」方式偵測感應測速雷達，而改變其具感
        應偵測雷達測速性質之事實，揆諸前揭說明，本件縱依受處分人所言僅接收
        業者裝設訊號之功能，亦屬道路交通處罰條例第四十條第一項所謂之「測速
        雷達感應器」無疑，受處分人上開所辯，無非事後卸責之詞，不足採信。本
        件事證明確，受處分人之違規行為堪以認定。
四、綜上所述，受處分人確有在其所有之前開車號自用小客車上裝用測速雷達感應器
    之行為，從而原處分機關依道路交通管理處罰條例第四十條第一項、第六十三條
    第一項第一款規定從輕裁處異議人罰鍰一千二百元併予記違規點數一點，固非無
    見，惟如前所述，行為人有違反道路交通管理處罰條例第四十條第一項規定之行
    為者，除應科處一千二百元以上二千四百元以下罰鍰併予記違規點數一點外，另
    須將感應器沒入之，且依同條例第四十條第二項規定：前項行為，如應歸責於汽
    車所有人者，並吊扣其汽車牌照一個月。本件原處分機關於裁決書之處罰主文欄
    漏未記載感應器沒入並吊扣其汽車牌照一個月，即難認為允當，本件受處分人之
    異議雖無理由，惟原處分既有不當，自應由本院將原處分撤銷，仍以受處分人有
    違反道路交通處罰條例第四十條第一項、第二項規定之行為，從輕科處其罰鍰一
    千二百元，並將扣案感應器一只沒入之，並吊扣「ＳＯ－六六六九」號自用小客
    車牌照一個月，且依同條例第六十三條第一項第一款規定，併予記違規點數一點
    ，如主文第二項所示，以資適法。
據上論斷，應依道路交通案件處理辦法第二十條前段，裁定如主文。
中      華      民      國     九十      年      八     月    三十一    日
                                        臺灣雲林地方法院刑事第二庭
                                            法  官  冷  明  珍
右正本證明與原本無異
如不服本裁定應於送達後五日內向本院提出抗告狀
                                            書記官  周  麗  雲
中      華      民      國     九十      年      八     月    三十一    日


司法院資訊處製作；財團法人民間司法改革基金會備份。
